# 非同一控制下收购未经评估，商誉如何确认

提问人：蛋蛋的忧伤 时间：2015-10-17 23:30:40
客户 13 年收购一家公司，属非同一控制下收购，收购时未经评估也未经审计，被收购方账面净资产为负数，公司出价 3000 万元，主要看重其药品批号、土地等无形资产。请问，如果现在评估收购日可辨认净资产公允价值，作为确认合并报表商誉价值的依据，是否可以？

回答人：chenyiwei
须注意： 1 、只能以当初购买日（ 2013 年内某日）为基准日进行评估，不能以现在为基准日； 2 、因为现在已经超出原购买日 12 个月，所以只能按前期差错更正处理； 3 、注意根据《企业会计准则解释第 5 号》第一条规定识别和计量被购买方所拥有的可辨认无形资产于原购买日的公允价值。

提问人：蛋蛋的忧伤 时间：2015-10-18 14:28:04
谢谢陈版，还是想追问下：如果参照当时收购日存在的资产，以现在为基准日评估，倒算回收购日可辨认净资产公允价值也不行么？
如果没有合理办法确认当时可辨认净资产公允价值，以账面价值确认商誉附注加以说明，可以么？客户想上新三板，但收购的子公司都未经评估。

回答人：chenyiwei
1 、不建议用“倒算”方式，现在距离当初购买日已超过 1 年，不排除资产公允价值在这一年多时间内发生重大变化； 2 、除非确实是确定当时公允价值不切实可行，否则不建议如此处理，且这样做对新三板挂牌审核会有不利影响

提问人：武凯华 时间：2016-06-29 11:42:07
陈老师，我也请教一个问题，如果非同下收购，两个自然人股东成立A，后期企业B收购企业A，A和B无关联方关系，从行业来看系竞争对手，单纯评估被购方A土地在2015.9月价格 4000 万，有评估报告，整体收购进来在2015.10月 1000 万，但是无审计报告无评估报告，新三板得补当时的审计及评估，另外收购日的整体作价比之前评估土地价格还低，重新审计评估后，假设公允价值为 5000 万，如下问题是否正确： 1 、股权转让协议价格不公允，两个自然人股东是否应该按公允价值作为计税基数纳税；如果因税务机关执法不严导致被收购方并未按照公允价值交税，股权转让行为也完成了，这种情况下如何处理？ 3 、B企业以 1000 万做投资成本，但长投的计税基础是公允价值 5000 万。合并报表中确认营业外收入 4000 万。B企业是否涉税？
找了一个版里情节类似的帖子：http://bbs.esnai.com/thread-4704848-1-1.html，但是后面他处置了收购的子公司

回答人：chenyiwei
如果A确实只是支付了 1000 万，且无其他需要考虑的情形（例如A的关联方向B的股东支付的差价，或者A承诺B的股东可获得其他形式的利益补偿等），则A对该项投资的计税基础就是 1000 万。

提问人：武凯华 时间：2016-06-30 10:46:33
谢谢陈版解答，就是说B的长投计税基础如果没有其他形式的补偿，那么就是 1000 万了，小弟再请教一下，重新评估的 5000 万，需要做什么调整呢

回答人：chenyiwei
重新评估金额高于原取得成本的差额无需做账务处理。

提问人：jasonchen6447 时间：2016-09-29 14:31:30
陈老师，那如果在购买日对于某项固定资产价值不是特别确认，仅以一个第三方估值意见(收益法)进行预测并确认了商誉，将近 1 年的时间正式对该资产评估了一次并出具了评估报告(重置成本法)，而且后者的金额大于前者，在此情况下， 1 年内的结果可以倒退为收购日的公允价值吗？另外这两种评估方法的差异是否可以得到解释，谢谢。

回答人：chenyiwei
要注意：如果单项资产的收益法评估值小于同一基准日的重置成本法评估值，就不能以重置成本法评估值作为购买日的初始计量金额，否则会有减值问题。